臺灣新北地方法院民事判決
110年度簡上字第207號
上  訴  人  蔡孟珈  

被  上訴人  姚洛祥  

上列當事人間請求侵權行為損害賠償事件，上訴人對於中華民國
110年2月5日本院板橋簡易庭109年度板簡字第3149號第一審判決
提起上訴，經本院於110年12月29日言詞辯論終結，判決如下：
    主      文
原判決第一項命上訴人給付超過新臺幣壹拾捌萬伍仟肆佰壹拾陸
元本息部分，及該部分假執行之宣告，暨訴訟費用之裁判均廢棄
。
上開廢棄部分，被上訴人於第一審之訴駁回。
第一、二審訴訟費用（確定部分除外），由上訴人負擔十分之八
，餘由被上訴人負擔。
    事實及理由
壹、程序方面
　　按言詞辯論期日，當事人之一造不到場者，得依到場當事人
    之聲請，由其一造辯論而為判決；不到場之當事人，經再次
    通知而仍不到場者，並得依職權由一造辯論而為判決，民事
    訴訟法第385條第1項定有明文。查上訴人蔡孟珈（下逕稱其
    名）經合法通知，未於言詞辯論期日到場，爰依被上訴人姚
    洛祥（下逕稱其名）之聲請，由其一造辯論而為判決。
貳、實體方面
一、被上訴人主張：蔡孟珈於民國107年7月30日7時13分許，騎
    乘車牌號碼000-000號普通重型機車，沿新北市板橋區大觀
    路2段265巷76弄往大觀路2段265巷方向行駛，行經76弄與26
    5巷巷口時，本應注意車輛行至無號誌之交岔路口，支線道
    車應暫停讓幹線道車先行，而當時情形，並無不能注意之情
    事，竟疏未注意，適姚洛祥騎乘車牌號碼000-000號普通重
    型機車沿大觀路2段265巷行駛至上開交岔路口，2車因而發
    生碰撞（下稱系爭車禍），姚洛祥因而受有右側膝部髖部開
    放性傷口、下背及骨盆挫傷、右側手部手肘開放性傷口、左
    側膝部開放性傷口、第一腰椎楔形壓迫閉鎖性骨折之傷害（
    下稱系爭傷勢）。而蔡孟珈上開不法行為，經本院刑事庭以
    109年度交簡字第747號判處有期徒刑2月，顯見蔡孟珈之不
    法行為確已侵害姚洛祥之身體健康，而姚洛祥因系爭車禍，
    受有下列損害：㈠醫療費用及醫療用品新臺幣（下同）1萬1,
    509元。㈡看護費用5,000元。㈢交通費用1,820元。㈣不能工作
    損失11萬9,997元。㈤精神慰撫金8萬元，應由蔡孟珈負損害
    賠償責任，是爰依侵權行為損害賠償之法律關係，求命蔡孟
    珈給付21萬8,326元，及自起訴狀繕本送達翌日即109年6月1
    9日起至清償日止，按年息5％計算之利息（原審判命蔡孟珈
    應給付姚洛祥21萬8,326元之本息，而駁回姚洛祥於原審之
    其餘請求，蔡孟珈對其敗訴部分聲明不服，提起上訴；姚洛
    祥對其敗訴部分未聲明不服，則該部分已告確定。未繫屬本
    院部分，不另贅述）。答辯聲明：上訴駁回。
二、上訴人則以：姚洛祥並未具體說明其住院期間由何人照顧，
    是否果有親屬看護之情形，且以專業看護之薪資計算看護費
    用，與其委由親屬看護狀況不符，其請求之看護費用顯然過
    高。而姚洛祥並未提出搭乘計程車之收據，無法證明姚洛祥
    確有搭乘計程車，該部分請求自應駁回。至姚洛祥主張之工
    作損失，僅提出其108年8月份之薪資單，無法證明系爭車禍
    發生即107年7月間月薪為何，亦未扣除姚洛祥領取之強制汽
    車責任險保險金；而蔡孟珈於系爭車禍發生後，已受有刑事
    制裁，刑事案件程序中亦曾尋求與姚洛祥和解，僅因姚洛祥
    要求金額較高而未能成立，蔡孟珈現亦無資力負擔損害賠償
    ，故精神慰撫金應再酌減。再者，系爭車禍雖因蔡孟珈有支
    線道車未禮讓幹線道車之過失，然姚洛祥行經路口並未減速
    做隨時停車之準備，就系爭車禍亦有過失等語，資為抗辯，
    並聲明：㈠原判決不利於蔡孟珈部分廢棄。㈡上開廢棄部分，
    姚洛祥在第一審之訴及其假執行之聲請均駁回。
三、兩造不爭執事項（見本院卷第159頁）：
　㈠蔡孟珈於107年7月30日7時13分許騎乘車牌號碼000-000號普
    通重型機車行駛至新北市板橋區大觀路2段265巷76弄前時，
    與騎乘車牌號碼000-000號普通重型機車之姚洛祥發生碰撞
    。
  ㈡蔡孟珈有因系爭車禍經新北地檢署以109年度調偵緝字128號
    聲請簡易判決處刑，經本院以109年度交簡字第747號判決犯
    過失傷害罪確定。　
四、至姚洛祥主張其因系爭車禍受有系爭傷勢，得依侵權行為損
    害賠償之法律關係請求蔡孟珈給付21萬8,326元等情，則為
    蔡孟珈所否認，茲就爭點論述如下：
　㈠按汽車行至無號誌或號誌故障而無交通指揮人員指揮之交岔
    路口，支線道車應暫停讓幹線道車先行，道路交通安全規則
    第102條第1項第2款定有明文，上開交通法規所課予之注意
    義務，恆為車輛駕駛人之基本認知與技術；而系爭車禍發生
    當時天候晴、日間自然光線、路面乾燥、無缺陷、無障礙物
    、視距良好，並無不能注意之情事，有道路交通事故調查報
    告表㈠在卷為憑（見原審卷第37頁），蔡孟珈行經無號誌交
    岔路口，支線道車輛竟未禮讓幹線道車，其就系爭車禍具有
    過失自明。
　㈡因故意或過失，不法侵害他人之權利者，負損害賠償責任；
    不法侵害他人之身體、健康、名譽、自由、信用、隱私、貞
    操，或不法侵害其他人格法益而情節重大者，被害人雖非財
    產上之損害，亦得請求賠償相當之金額，民法第184條第1項
    、第195條第1項分別定有明文。查蔡孟珈騎乘普通重型機車
    過失致生系爭車禍，不法侵害姚洛祥之身體健康，揆諸前開
    規定，蔡孟珈自應負損害賠償責任。姚洛祥依前述規定請求
    蔡孟珈賠償，自屬有據。茲就姚洛祥下列各項請求項目及金
    額是否應予准許，分述如下：
　⒈醫療費用部分：姚洛祥主張因受有系爭傷勢，支出醫療及醫
    療用品之費用合計1萬1,509元等情，業已提出統一發票及仁
    愛醫院醫療費用收據為憑（見原審卷第103頁至第119頁），
    且為蔡孟珈所不爭執，是姚洛祥請求蔡孟珈如數賠償，自屬
    有據。
　⒉看護費用部分：親屬代為照顧被害人之起居，固係基於親情
    ，但親屬看護所付出之勞力並非不能評價為金錢，雖因二者
    身分關係而免除被害人之支付義務，惟此種基於身分關係之
    恩惠，自不能加惠於加害人。故由親屬看護時雖無現實看護
    費之支付，仍應認被害人受有相當於看護費之損害，得向加
    害人請求賠償，始符公平原則（最高法院94年度台上字第15
    43號判決意旨參照）。就姚洛祥因系爭傷勢是否需專人看護
    乙情，經原審函詢仁愛醫院，由該院以109年12月28日以仁
    字第109362號函覆略以：「㈠第一腰椎壓迫性閉鎖性骨折屬
    不穩性骨折（有侵犯壓迫脊髓神經之可能），所以需背架固
    定，宜臥床最好有人協助其生活起居，以減少腰椎承力的機
    會，及觀察兩側下肢神經壓迫的癥狀變化。」等語（見原審
    卷第121頁至第123頁），已敘明姚洛祥系爭傷勢確有專人看
    護之必要，而姚洛祥於107年7月30日於仁愛醫院實施傷口處
    置，自107年7月31日至107年8月2日均住院等情，亦有姚洛
    祥所提出仁愛醫院診斷證明書為憑（見交簡附民卷第29頁）
    ，是姚洛祥請求住院期間3天2夜之看護費用合計5,000元，
    自屬有據。至蔡孟珈雖辯稱姚洛祥並未敘明由何人實際看護
    云云，與姚洛祥得否請求看護費用無涉，蔡孟珈上開辯解自
    不足採。又姚洛祥既因系爭傷勢受有需專人照護之損害，則
    實際上由何人照護均不影響姚洛祥損害之範圍，蔡孟珈辯稱
    照護費用過高，亦屬無據。
　⒊計程車資：按當事人已證明受有損害而不能證明其數額或證
    明顯有重大困難者，法院應審酌一切情況，依所得心證定其
    數額；損害賠償之訴，原告已證明受有損害，有客觀上不能
    證明其數額或證明顯有重大困難之情事時，如仍強令原告舉
    證證明損害數額，非惟過苛，亦不符訴訟經濟之原則，爰增
    訂第2項，規定此種情形，法院應審酌一切情況，依所得心
    證定其數額，以求公平，此有民事訴訟法第222條第2項明文
    暨其立法理由可參。姚洛祥主張受有系爭傷勢，須搭乘計程
    車就診等語，雖未提出相關憑證，然本院衡酌姚洛祥所受傷
    勢包括右側膝部髖部開放性傷口、下背及骨盆挫傷、左側膝
    部開放性傷口、第一腰椎楔形壓迫閉鎖性骨折，其所受傷勢
    自將影響其行動能力，有藉助計程車通行就診之必要，其因
    此支出之計程車車資當屬本件侵權行為所增加之生活上需要
    ，姚洛祥上開請求核屬正當。而姚洛祥自新北市板橋區大觀
    路之住處搭乘計程車至仁愛醫院，單趟往返車資約130元，
    尚屬合理，而姚洛祥分別於107年7月30日、107年8月2日、1
    07年8月7日、107年9月18日、107年9月25日、107年10月16
    日、107年10月31日往返仁愛醫院就診，則姚洛祥所受車資
    損害，約為1,820元【計算式：130元×7×2＝1,820元】是姚洛
    祥請求蔡孟珈陪償交通費用損失1,820元，當屬有據，蔡孟
    珈以姚洛祥未提出相關單據置辯，核與前開說明不符，亦無
    視姚洛祥實際上需搭乘計程車前往醫院就診受有損害，自不
    足採。
　⒋不能工作損失：姚洛祥主張其任職於四海遊龍，因系爭傷勢
    不能工作等情，業經姚洛祥提出仁愛醫院診斷證明書為憑（
    見交簡附民卷第29頁）。依診斷證明書記載姚洛祥於107年7
    月30日實施傷口處置，背架固定3個月，又姚洛祥之骨折傷
    勢需3個月始能癒合等情，則有仁愛醫院109年12月28日仁字
    第109362號函為憑（見原審卷第121頁至第123頁），核與姚
    洛祥所提出出勤紀錄表，其於107年7月31日至同年10月31日
    ，確有請假之事實一致（原審卷第91頁），是姚洛祥請求3
    個月之不能工作損失，當屬有據。而姚洛祥於107年7月間月
    薪為2萬9,029元等情，有四海遊龍食品股份有限公司110年6
    月29日四海遊龍管字第11006001號函在卷為憑（見本院卷第
    111頁），則姚洛祥所受之損失為8萬7,087元【計算式：2萬
    9,029元×3個月＝8萬7,087元】，姚洛祥主張以月薪3萬9,999
    元計算每月薪資，與其當時月薪不符，而無理由。
　⒌精神慰撫金：按不法侵害他人之人格權，被害人受有非財產
    上損害，請求加害人賠償相當金額之慰撫金時，法院對於慰
    撫金之量定，應斟酌實際加害情形、所造成之影響、被害人
    所受精神上痛苦之程度、雙方之身分、地位、經濟狀況及其
    他各種情形，以核定相當之數額（最高法院47年台上字第12
    21號、51年台上字第223號判例意旨參照）。查蔡孟珈為國
    中畢業，自述無業，之前在網咖工作，當時月薪約2萬5,000
    元；姚洛祥自述原為四海遊龍員工，因系爭車禍無法工作導
    致負債，但名下有不動產1筆，另參酌兩造稅務電子閘門所
    得調件明細表所示資力狀況，經綜合考量兩造之關係、身分
    地位、經濟狀況、姚洛祥受傷程度、蔡孟珈之侵權行為態樣
    暨情節等一切情狀，認姚洛祥請求8萬元之精神慰撫金尚屬
    適當。
　⒍綜上，姚洛祥得請求蔡孟珈賠償18萬5,416元【計算式：1萬1
    ,509元＋5,000元＋1,820元＋8萬7,087元＋8萬元＝18萬5,416元
    】，姚洛祥逾此範圍之請求則屬無據，應予駁回。
　㈢蔡孟珈另辯稱姚洛祥已領取強制汽車責任險，應予扣除云云
　　，然為姚洛祥所否認，主張蔡孟珈已多年未投保強制險等語
    ，蔡孟珈既未舉證證明姚洛祥曾領取強制汽車責任險，其主
    張本件賠償金額，應予扣減云云，自屬無據。　
　㈣損害之發生，被害人與有過失者，法院得減輕賠償金額，或
    免除之，此觀民法第217條規定甚明。是如被害人就損害之
    發生亦有過失，自應按被害人與行為人之過失責任比例，減
    輕行為人之賠償金額。蔡孟珈主張姚洛祥幹線道車行經無號
    誌之交岔路口，未減速慢行作隨時停車之準備，與道路交通
    安全規則第93條第1項第2款規定有違，就系爭車禍與有過失
    云云，然姚洛祥於於本院110年9月28日準備程序時主張時速
    約20至30公里間等語（見本院卷第130頁），時速非快，可
    隨時作停車之準備，自與道路交通安全規則第93條第1項第2
    款規定相符，難認姚洛祥就系爭車禍有何過失，蔡孟珈辯稱
    姚洛祥就系爭車禍亦有過失，並未提出證據已實其說，而不
    足採。
　㈤末按給付有確定期限者，債務人自期限屆滿時起，負遲延責
    任。給付無確定期限者，債務人於債權人得請求給付時，經
    其催告而未為給付，自受催告時起，負遲延責任。其經債權
    人起訴而送達訴狀，或依督促程序送達支付命令，或為其他
    相類之行為者，與催告有同一之效力，民法第229條第1項及
    第2項分別定有明文。又遲延之債務，以支付金錢為標的者
    ，債權人得請求依法定利率計算之遲延利息。但約定利率較
    高者，仍從其約定利率。應付利息之債務，其利率未經約定
    ，亦無法律可據者，週年利率為百分之5，民法第233條第1
    項及第203條亦有明文。查本件係屬侵權行為損害賠償之債
    自屬無確定期限者，又係以支付金錢為標的，則依前揭法律
    規定，姚洛祥就蔡孟珈應給付之金額部分，自得請求自起訴
    狀繕本送達翌日起至清償日止，按週年利率5％計算之利息，
    而本件起訴狀繕本係於109年6月18日送達於蔡孟珈，有本院
    送達回證可憑（見簡附民卷第31頁），而蔡孟珈迄未給付，
    則姚洛祥請求自起訴狀繕本送達被告翌日起即自109年6月19
    日起至清償日止，按週年利率5％計算之法定遲延利息，核無
    不合。
五、綜上所述，姚洛祥本於侵權行為之法律關係，請求蔡孟珈給
    付18萬5,416元及自109年6月19日起至清償日止，按週年利
    率5％計算之法定遲延利息，要屬有據，應予准許；逾此範圍
    之請求，則為無理由，應予駁回。原審就超過上開應予准許
    部分所為蔡孟珈敗訴之判決，並為假執行之宣告，尚有未洽
    ，蔡孟珈之上訴意旨指摘原判決此部分不當，求予廢棄改判
    ，為有理由，爰由本院廢棄改判如主文第2項所示。至原審
    就上開應准許部分所為蔡孟珈敗訴之判決（即命蔡孟珈給付
    姚洛祥18萬5,416元本息部分），並依職權宣告假執行，經
    核並無違誤，蔡孟珈之上訴意旨指摘原判決此部分不當，為
    無理由，應予駁回。
六、本件事證已臻明確，兩造其餘主張與攻擊防禦方法及所提證
    據，經審酌後認與本件判決之結果不生影響，爰不另一一論
    述，附此敘明。
七、據上論結，本件上訴為一部有理由，一部無理由，依民事訴
    訟法第436條之1第1項、第3項、第450條、第449條第1項、
    第79條，判決如主文。
中　　華　　民　　國　　111 　年　　1 　　月　　12　　日
                  民事第五庭  審判長法  官  高文淵
　　　　　　　　　
　　　　　　　　                  　法  官  連士綱
　　　　　　　　　
　　　　　　　　                  　法　官　王  廷
以上正本係照原本作成。
本判決不得上訴。
中　　華　　民　　國　　111 　年　　1 　　月　　12　　日
                                    書記官　張雅筑